臺灣花蓮地方法院刑事判決
111年度訴字第5號
公  訴  人  臺灣花蓮地方檢察署檢察官
被      告  廖本瑋



上列被告因偽造文書等案件，經檢察官提起公訴（110年度偵字
第3913號），被告於本院準備程序中就被訴事實為有罪之陳述，
經告知簡式審判程序之旨，並聽取當事人之意見後，本院合議庭
裁定由受命法官獨任依簡式審判程序審理，判決如下：
    主    文
廖本瑋犯行使偽造私文書罪，處有期徒刑貳月，如易科罰金，以
新臺幣壹仟元折算壹日。又共同犯強制罪，處拘役貳拾日，如易
科罰金，以新臺幣壹仟元折算壹日。緩刑貳年，並應於本判決確
定之日起壹年內，向公庫支付新臺幣參萬元。
    犯罪事實
一、廖本瑋為丙○○之債權人，於民國108年間，因丙○○向廖本瑋
    借款新臺幣（下同）35,000元未清償，廖本瑋無法聯繫丙○○
    ，而於110年6月11日20時前某時許，在通訊軟體「Say Hi」
    看到丙○○刊登援交之訊息，廖本瑋為避免丙○○發現其為債權
    人而拒絕見面，竟基於行使偽造私文書之犯意，在不詳地點
    ，透過電腦設備連結網際網路，連線至不明網頁下載戊○○之
    照片後，復連線至交友軟體「Say Hi」，未得戊○○同意，以
    其所有之帳號，使用戊○○之照片作為該帳號大頭貼圖像（眼
    睛部分畫一條黑線，惟仍足以辨別為戊○○），並取名暱稱為
    「玉韋」，旋以上開帳號聯絡丙○○從事性交易，足以表示係
    戊○○本人留言之私文書，而以行使上開私文書之方式，使丙
    ○○誤認係大頭貼圖像之人欲與之從事性交易而應允，足生損
    害於戊○○。
二、廖本瑋與丙○○相約後，另邀集查竑志於110年6月11日20時許
    ，一同前往花蓮縣○○市○○○街000號0樓000號房，欲向丙○○索
    討債務，因丙○○誤認廖本瑋、查竑志為欲援交之客戶而同意
    廖本瑋、查竑志進入上址房間。嗣經廖本瑋取出借據、本票
    出示丙○○以證明債權，丙○○欲搶下該等借據、本票因而發生
    爭執，嗣廖本瑋、查竑志為避免丙○○撥打行動電話聯繫他人
    到場，竟共同基於妨害他人行使權利之犯意聯絡，由廖本瑋
    於與丙○○扭打間，搶下丙○○之行動電話，旋交由查竑志持有
    ，查竑志隨即持丙○○之行動電話離開上址房間下樓，以此方
    式共同妨害丙○○使用行動電話之權利，後查竑志返回上址樓
    梯間將丙○○所有之行動電話放置在階梯上由丙○○取回（查竑
    志涉犯強制罪嫌部分由本院另行審結）。
三、案經戊○○、丙○○訴由花蓮縣警察局花蓮分局報告臺灣花蓮地
    方檢察署偵查起訴。
    理    由
一、被告廖本瑋所犯為死刑、無期徒刑、最輕本刑為三年以上有
    期徒刑之罪或高等法院管轄第一審案件以外之罪，其於準備
    程序中，先就被訴事實為有罪之陳述，經告知簡式審判程序
    之旨，並聽取當事人之意見後，本院裁定由受命法官獨任進
    行簡式審判程序，且依刑事訴訟法第273條之2規定，簡式審
    判程序之證據調查，不受同法第159條第1項、第161條之2、
    第161條之3、第163條之1及第164條至第170條規定之限制，
    先予敘明。
二、認定犯罪事實所憑之理由及證據：
  ㈠上揭犯罪事實，業據被告於警詢、偵訊、本院準備程序、審
    判期日均坦承犯行，核與證人即共同被告查竑志、證人即告
    訴人戊○○、丙○○於警詢、偵訊之證述大致相符，並有借據、
    本票、照片在卷可佐，足認被告之自白核與事實相符，應堪
    採信。
  ㈡本案事證明確，被告犯行洵堪認定，應依法論科。
三、論罪科刑
　㈠按文書兼具傳達思想與證明各種權利義務得喪變更之功能，
    其正確性與真實性為公眾信賴之所繫，攸關社會公共信用之
    維護，刑法因而設有偽造文書罪章，以防杜文書作偽，故刑
    法偽造文書罪所規範之文書，須具有體性、持久性、文字性
    、意思性及名義性之文書特徵。舉凡以視覺感官可見之方法
    ，記載於物體上，得存續達相當期間，用以表達一定意思、
    觀念之文字或其他足以代替文字而具可讀性之符號，並得依
    其內容、形跡、文體，判斷其制作人者，均屬之。惟文書載
    體隨科技演進而多樣化，儲存於錄音、錄影或電磁紀錄之意
    思、觀念表達，固不似附麗於一般物體上之傳統文書具直接
    之可視性，然猶可隨時藉諸機器或電腦處理予以重現，為週
    全社會公共信用維護之網絡，刑法第220條第2項爰規定「錄
    音、錄影或電磁紀錄，藉機器或電腦之處理所顯示之聲音、
    影像或符號，足以為表示其用意之證明者」以文書論。其所
    明文列舉準用文書規定之準文書，雖僅「聲音、影像或符號
    」，而不及於文字，然符號經使用於系統地記錄語言時，即
    成為文字，文字既是用以記錄語言的符號，自係符號之一種
    。從而，將儲存於電磁紀錄，藉由電腦之處理所顯示之文字
    ，若具備上開文書之特徵，自屬該規定之準文書，而應受刑
    法偽造文書罪之規範。又刑法上之文書，固須有一定之制作
    名義人，然制作名義人之姓名或名稱，非必以文字明示於文
    書上為必要，苟由文書之內容、附隨情況，甚或記載該文書
    之物品或電磁紀錄整體觀之，如專用信箋、特殊標誌等，可
    推知係特定之名義人制作者，亦屬之。故刑法之偽造文書罪
    ，所處罰之無制作權人冒用他人名義制作文書之行為，其所
    謂冒用他人名義制作者，不專以於文書上偽造、盜用他人之
    印文、署押或盜用他人印章之情形為限，苟自文書之內容文
    義及附隨情況，可認為係冒用他人名義而制作者，亦足當之
    。此於準文書之情形亦同（最高法院109年度台上字第3991
    號刑事判決意旨參照）。查本案被告以告訴人戊○○之照片作
    為其「Say Hi」帳號之大頭貼照片，核屬儲存於電磁紀錄，
    可隨時藉機器或電腦之處理予以重現，而得以存續相當期間
    ，並具有一定意思表示內容之文字，且將各該帳號個人頁面
    中之姓名欄及顯示頭像綜合判斷皆已足以表示其制作人，顯
    已具備文書之特徵，自屬刑法第220條之準私文書，被告使
    用告訴人戊○○之個人照片與丙○○聯絡並交易，自應構成行使
    偽造私文書罪。
　㈡核被告於犯罪事實一所為，係犯刑法第216條、第210條、第2
    20條第2項之行使偽造私文書罪；於犯罪事實二所為，係犯
    刑法第304條強制罪。上開之罪犯意各別，行為互殊，應予
    分論併罰。
　㈢被告與共同被告查竑志就犯罪事實二，有犯意聯絡及行為分
    擔，為共同正犯。
　㈣爰以行為人責任為基礎，審酌被告未思以理性、和平溝通之
    方式解決糾紛，欲藉由他人照片誘使告訴人丙○○出面，並發
    生衝突，進而搶走告訴人丙○○之行動電話，妨害其使用行動
    電話之權利，所為實不足取，惟念其犯後已坦承犯行，非無
    悔意，與告訴人戊○○達成調解，就其對告訴人丙○○債權部分
    亦調解成立，告訴人戊○○、丙○○均請法院依法判決等語，兼
    衡被告大學畢業之教育程度，之前從事餐飲業，因疫情後生
    意不好而停業，須定期就醫追蹤身體狀況之家庭經濟狀況，
    綜合上情及被告之犯罪動機、違反義務之程度等一切情狀，
    量處如主文所示之刑，並諭知易科罰金之折算標準。
　㈤被告前未曾因故意犯罪受有期徒刑以上刑之宣告，且本案為
    初犯，有臺灣高等法院被告前案紀錄表在卷可參，足認被告
    此次實係因一時失慮致罹刑典，經此偵、審程序及刑之宣告
    ，當知所警惕，衡酌緩刑係附隨於有罪判決的非機構式之刑
    事處遇，藉由緩刑以及違反緩刑規定將入監執行之方式，給
    予某種心理上的強制作用，來達到重新社會化之人格自我再
    製之機能，被告經此偵、審程序及刑之宣告，當知所警惕，
    信無再犯之虞，告訴人戊○○對於給予被告緩刑之機會表示無
    意見等語，且考量被告之家庭經濟狀況，前開對被告所宣告
    之刑，本院認以暫不執行為適當，爰依刑法第74條第1項第1
    款之規定，併予宣告緩刑2年，又本院斟酌被告之犯罪情節
    ，俾使其能確實引以為戒，爰依刑法第74條第2項第4款規定
    ，命其於本判決確定之翌日起1年內，向公庫支付新臺幣3萬
    元，以啟自新。倘被告違反上開負擔，情節重大，足認原宣
    告之緩刑難收其預期效果，而有執行刑罰之必要，得依刑法
    第75條之1第1項第4款規定，撤銷其緩刑之宣告，併此敘明
    。
據上論斷，應依刑事訴訟法第273條之1第1項、第299條第1項前
段，判決如主文。
本案經檢察官張君如提起公訴，檢察官蕭百麟到庭執行職務。
中　　華　　民　　國　　111 　年　　3 　　月　　3 　　日
　　　　　　　　　刑事第五庭        法　官　邱韻如
以上正本證明與原本無異。
如不服本判決應於收受送達後20日內向本院提出上訴書狀，並應
敘述具體理由。其未敘述上訴理由者，應於上訴期間屆滿後20日
內向本院補提理由書(均須按他造當事人之人數附繕本)「切勿逕
送上級法院」。告訴人或被害人如對於本判決不服者，應具備理
由請求檢察官上訴，其上訴期間之計算係以檢察官收受判決正本
之日期為準。因疫情而遲誤不變期間，得向法院聲請回復原狀。
中　　華　　民　　國　　111 　年　　3 　　月　　4 　　日
                                書記官  呂姿穎
附錄本案論罪科刑法條：
【刑法第210條】
偽造、變造私文書，足以生損害於公眾或他人者，處五年以下有
期徒刑。
【刑法第216條】
行使第210條至第215條之文書者，依偽造、變造文書或登載不實
事項或使登載不實事項之規定處斷。
【刑法第220條】
在紙上或物品上之文字、符號、圖畫、照像，依習慣或特約，足
以為表示其用意之證明者，關於本章及本章以外各罪，以文書論
。
錄音、錄影或電磁紀錄，藉機器或電腦之處理所顯示之聲音、影
像或符號，足以為表示其用意之證明者，亦同。
【刑法第304條】
以強暴、脅迫使人行無義務之事或妨害人行使權利者，處三年以
下有期徒刑、拘役或九千元以下罰金。
前項之未遂犯罰之。